【裁判字號】    92,交聲,1019
【裁判日期】    920829
【裁判案由】    交管條例聲異
【裁判全文】
臺灣板橋地方法院交通事件裁定                  九十二年度交聲字第一一九號
    原處分機關  交通部公路總局臺北區監理所
    異  議  人
    即受處分人  甲○○
右列異議人因違反道路交通管理處罰條例案件，對於交通部公路總局臺北區監理所於
中華民國九十二年四月十八日所為之裁決（原處分案號：北監自裁字裁四○－Ｃ00
000000號）聲明異議，本院裁定如左：
    主  文
異議駁回。
    理  由
一、原處分機關以：異議人即受處分人甲○○於民國九十一年十二月七日二十二時八
    分許，駕駛車牌號碼Ｖ八─六二一三號自用小客車，行經臺北縣三重市○○路與
    中興北街路口，因「闖紅燈」之違規，為台北縣政府警察局三重分局執勤員警當
    場舉發，爰依道路交通管理處罰條例第五十三條規定，裁處罰鍰新臺幣（係同）
    二千七百元，並依同條例第六十三條第一項（第三款）規定，記違規點數三點。
二、異議意旨略以：異議人於九十一年十二月七日二十二時六分許，在三重市○○路
    上，當時燈光號誌是綠燈，且Ｖ八─六二一三號自用小客車之位置已超過（中山
    路）越線受罰區，異議人在上開車上尋找物品並要起動行駛時，發現此時路口燈
    號已變成黃、紅燈，異議人馬上將車停止，這時有位警察正在異議人所駕駛汽車
    前面，要求異議人拿出駕駛執照，並對異議人開立闖紅燈罰單，然異議人所駕駛
    汽車在上開路口綠燈時就已超出越線受罰區，當時有車在異議人汽車前面，異議
    人並未闖紅燈，且警察以異議人有「闖紅燈」（中山路左轉中興街）之違規，惟
    異議人自始至終就在原地，並無左轉或右轉之違規事實云云，表明不服而提出異
    議。
三、按汽車駕駛人，行經有燈光號誌管制之交岔路口闖紅燈者，處一千八百元以上五
    千四百元以下罰鍰，道路交通管理處罰條例第五十三條定有明文。又按汽車駕駛
    人，有同條例第五十三條之情形者，除依原條款處罰鍰外，並予記違規點數三點
    ，道路交通管理處罰條例第六十三條第一項第三款亦規定甚明。
四、經查，本件異議人對於其於前揭時、地，駕駛車牌號碼Ｖ八─六二一三號自用小
    客車遭警攔下，且當時警員曾告知其闖紅燈之事實，均坦承不諱。證人即舉發本
    件違規之臺北縣政府警察局三重分局交通隊警員陳建平到庭具結證稱：「當時是
    晚上十點多左右，我看到異議人是從中山橋下來，中山路已變成紅燈了，我當時
    是綠燈行駛中興北街，異議人的車子差點撞到我，我就把他欄下來開單；那個路
    口是不能左轉的，異議人差點撞到我，所以我必須告發他，如果異議人所言屬實
    ，就變成我闖紅燈，當時我們中興北街方向的車子都已經開始通過（路口）了，
    我並非是第一台車。」等語，而異議人亦自承當時伊由三重市○○○路要左轉中
    興街等情，足徵執勤警員係以中山路之交岔路口燈光號誌已變為紅燈後，而異議
    人仍執意行駛前進並於該路口準備左轉中興街之違規予以舉發，堪以認定，異議
    人以其自始至終就在原地，並無左轉或右轉之違規事實云云，容有誤會。茲衡諸
    異議人與舉發員警素不相識，亦無仇怨，其依法執行公務自無任意誣陷異議人之
    動機及目的。且交通警員掣單舉發違反道路交通管理處罰條例所列之違規事實，
    本質上為行政處分，係公務員基於職務上權力，依法就特定之具體事件所為具有
    公法上效果之單方行政行為，基於公務員為公法上行為具有公信力之原則，該行
    政處分當可被推定為真正，其據以依法處分之事實認定亦為真正無誤。本此公信
    原則，立法者賦予行政機關制定違反道路交通管理事件統一裁罰基準及處理細則
    ，使勤務警員得當機處分以達其維護交通秩序、安全之行政目的，否則國家行政
    勢必窒礙難行。據此，刑事訴訟法就犯罪證據有關之規定中與屬行政秩序罰之交
    通違規裁罰本質不合之部分，自不在準用之列。而異議人對於執勤警員所舉發之
    事實，亦未能就該舉發有誤提出相關證據以供調查，本院經查亦無任何證據足資
    證明員警有捏造事實、違法取締之情事，則執勤警員本其維護交通秩序、安全職
    責所為之舉發，自應受到合法、正確之推定。故異議人有前開違規之事實應可認
    定，異議人辯稱其所駕駛汽車在中山路口綠燈時就已超出越線受罰區，異議人並
    未闖紅燈，並非足採。從而，原處分機關依據道路交通管理處罰條例第五十三條
    、第六十三條第一項第三款規定，裁處罰鍰二千七百元，並記違規點數三點之處
    分，無任何違誤，量罰亦甚妥適，應予維持，本件異議為無理由，應駁回之。
據上論斷，應依道路交通管理處罰條例第八十七條第二項，道路交通案件處理辦法第
十九條，裁定如主文。
中      華      民      國      九十二      年    八    月    二十九    日
                                  臺灣板橋地方法院交通法庭
                                          法  官  楊志雄
右正本證明與原本無異
如不服本裁定應於送達後五日內向本院提出抗告狀
                                          書記官  陳慶樹
中      華      民      國      九十二      年    八    月    二十九    日


司法院資訊處製作；財團法人民間司法改革基金會備份。
